Inventaris van het archief van de Militaire Luchtvaart en -verdediging, 1910-1940 (1944)
Nationaal Archief, Den Haag
In 1961 werden de negatieven en de diapositieven, aangetroffen in het archief van de afdeling Fototechnische Dienst van de Luchtvaartafdeling, overgedragen aan de Sectie Krijgsgeschiedenis van de Koninklijke luchtmacht, thans de Sectie Luchtmachthistorie te 's-Gravenhage.
In juli 1976 werd 1,5 strekkende meter archiefbescheiden over de jaren 1921-1947 en behorende tot het archief van het Luchtvaartbedrijf, aangetroffen in de verzameling archiefbescheiden van de Commissie tot afwikkeling van defensiecontracten (Commissie Woltmans).
Voor de uitvoering van haar opdracht verzamelde de Commissie Woltmans archiefbescheiden uit verschillende archieven, waaronder het archief van het Luchtvaartbedrijf. In dit laatste archief werd d.m.v. #lichtingsbonnetjes" aangegeven dat deze stukken ten behoeve van de commissie waren gelicht.
Dit archiefdeel, voornamelijk bestaande uit contracten en declaraties van besteld luchtvaartmaterieel, werd afgescheiden en als een aparte serie (dozen genummerd van 1 t/m 12) bij de overige archieven met betrekking tot de militaire luchtvaart geplaatst. Hiervan werd een plaatsingslijst gemaakt.
Ten tijde van de bewerking in 1982 werden door het Algemeen Rijksarchief 3 archiefdozen met bescheiden behorende tot het archief van de Luchtvaartafdeling (periode 1913-1917) overgedragen aan het CAD. Deze archiefstukken werden aangetroffen in het archief van het Algemeen Hoofdkwartier van de Generale Staf.
De verwerving van het archief
Het archief is krachtens bepalingen van de Archiefwet overgebracht.
Inhoud en structuur van het archief
05.01; 2.13
Selectie en vernietiging
Over vernietiging van archiefbescheiden tijdens eerdere bewerkingen is weinig bekend. Aangenomen mag worden dat tijdens de bewerking door het Archief KL stukken zijn vernietigd, maar hiervan is geen verantwoording aangetroffen. Het enige bewijs van vernietiging is dat in de agenda's werd aangegeven of een stuk mankeerde (= niet aangetroffen) of was vernietigd.
Tijdens de bewerking in 1982 zijn alleen dubbelen, aanbiedingsbrieven en stukken betreffende personeelsaangelegenheden, die voor vernietiging in aanmerking kwamen, afgescheiden. Het betrof 12,5 cm. Deze stukken werden destijds niet daadwerkelijk vernietigd. Deze archiefbescheiden zijn tijdens onderhavige bewerking vernietigd.
Daarnaast werd uit het archiefdeel van het Luchtvaartbedrijf, afkomstig uit de verzameling archiefbescheiden van de Commissie Woltmans, 0,55 cm vernietigd.
Van dit archiefdeel zijn alleen de declaraties bewaard betreffende termijnbetalingen van te leveren vliegtuigen, motoren etc. Deze stukken zijn opgenomen in de inv.nrs. 304-307. Deze declaraties geven inzicht in de stand van zaken van aflevering. Met andere woorden, declaraties betreffende (reserve) of klein materiaal zijn vernietigd.
De Lijst van te vernietigen archiefbescheiden van het ministerie van Defensie ('s-Gravenhage, 1987) heeft als leidraad gediend bij de selectie op te bewaren en te vernietigen archiefbescheiden. Gezien het luchtvaarthistorisch karakter is zeer terughoudend omgegaan met vernietiging.
In totaal is 67,5 cm vernietigd. De totale omvang van de archieven bedraagt na de bewerking 19 strekkende meter.
Aanwijzingen voor de gebruiker
Openbaarheidsbeperkingen
Volledig openbaar.
Materiële beperkingen
Het archief kent geen materiële beperkingen.
Andere toegang
Van een aantal inventarisnummers is een nadere toegang samengesteld. Dit is bij de desbetreffende inventarisnummers in een teksregel aangegeven.
Voornoemde toegangen zijn gebaseerd op de Lijsten van behouden bundels, dossiers en stukken, welke zijn samengesteld tijdens de bewerking door het Archief KL. Let wel, deze toegangen pretenderen niet volledig te zijn. Ze zijn te beschouwen als een handreiking aan de onderzoekers.
Indien in de door het Archief KL gevormde bundels/dossiers meerdere stukken met een ander registratienummer waren opgenomen, is in de nadere toegang bij het registratienummer waaronder de bundel was opgenomen in de serie, een verwijzing gemaakt van dit nummer naar de andere registratienummers.
De volgende verwijzingen kunnen voorkomen:
Verwijzingen naar stukken, welke in hetzelfde inventarisnummer zijn opgenomen als het stuk waaronder de verwijzing geplaatst is.
Voorbeelden:
zie ook agenda nrs. 1275, 3516 en 6754
zie ook 1930, agenda nrs. 1275, 3516 en 6754.
In deze verwijzing zijn de stukken waarnaar verwezen wordt opgemaakt in een ander jaar (1930) dan het stuk waaronder de verwijzing is opgenomen
Verwijzingen naar stukken, welke in een ander inventarisnummer zijn opgenomen dan het stuk waaronder de verwijzing geplaatst is.
Voorbeelden:
zie ook inv.nr. 342, agenda nrs. 1275, 3516 en 6754.
zie ook inv.nr. 327, agenda nrs. 1275, 3516 en 6754.
Indien in een inv.nr. meerdere jaren zijn opgenomen, wordt het desbetreffende jaar vermeld, bijv.: zie ook inv.nr. 335, 1936, agenda nr. 4523.
De archiefbescheiden waarnaar verwezen wordt zijn in de nadere toegang niet omschreven
Indien u een bepaald stuk wilt inzien, dient u het desbetreffende inventarisnummer, alsmede (eventueel) het jaar en het agendanummer te vermelden.
Aanvraaginstructie
Openbare archiefstukken kunnen online worden aangevraagd en gereserveerd. U kunt dit ook via de terminals in de studiezaal van het Nationaal Archief doen. Om te kunnen reserveren dient u de volgende stappen te volgen:
U maakt een profiel aan op www.gahetna.nl, en logt vervolgens in
Via de archiefinventaris (alleen de beschrijvingen met rode nummers) selecteert u het gewenste archiefstuk door op de knop 'Reserveren' te klikken
In het volgende scherm geeft u aan op welke dag u het archiefstuk wilt inzien
Indien u zich bevindt in de studiezaal en een tafelnummer heeft ontvangen kunt u dit nummer vermelden. Als u geen tafelnummer heeft kunt u tafelnummer 777 laten staan
Vervolgens bevestigt u uw reservering door deze te versturen.
Verwant materiaal
Beschikbaarheid van kopieën
Afgescheiden archiefmateriaal
In de archieven van de Luchtvaartafdeling en het Commando Luchtverdediging zijn een aantal archiefbescheiden aangetroffen, welke gevormd zijn door het Depot Luchtstrijdkrachten. Dit depot werd pas in de oorlogsorganisatie actief en kwam te ressorteren onder de Inspecteur der Militaire Luchtvaart. De desbetreffende stukken zijn weer terug gebracht naar het archief van het depot en geplaatst onder de Inspecteur.
In het archiefdeel afkomstig uit de verzameling archiefbescheiden van de Commissie Woltmans, bevonden zich ook een aantal archiefbescheiden uit de periode dat het Luchtvaartbedrijf nog niet was opgericht. Deze stukken behoorden tot het archief van de Luchtvaartafdeling en zijn weer gevoegd in het archief van de Luchtvaartafdeling.
Militaire luchtvaart en -verdediging 1910-1940 (1944)
Commandanten van de Luchtvaartafdeling, vanaf 1 november 1938 Luchtvaartbrigade
1 juli 1913 - 1 nov. 1919 kapitein, later majoor H. Walaardt Sacré
1 nov. 1919 - 1 nov. 1929 kapitein, later kolonel J.H. Hardenberg
1 nov. 1929 - 1 nov. 1933 majoor, later luitenant-kolonel J.J. van Santen
1 nov. 1933 - 1 april 1937 kolonel, later generaal-majoor P.W. Best
1 april 1937 - 14 mei 1940 luitenant-kolonel, later kolonel F.A. van Heijst. Vanaf 1 november 1938 tevens waarnemend Inspecteur der Militaire Luchtvaart
Directeuren van het luchtvaartbedrijf
15 aug. 1932 - 1 april 1937 kolonel-titulair K.E. Oudendijk
1 april 1937 - 1 nov. 1938 luitenant-kolonel H.J. van Roijen
1 nov. 1938 - mei 1940 ingenieur J.H. Coops
Inspecteurs der Militaire Luchtvaart
15 april 1935 - 1 nov. 1938 res. luitenant-generaal M. Raaijmaakers
1 nov. 1938 - mei 1940 kolonel F.A. van Heijst
Commandant van het Commando Luchtverdediging
1 nov. 1938 - 14 april 1940 generaal-majoor P.W. Best
Na het vertrek van Raaijmaakers werd geen nieuwe inspecteur der militaire luchtvaart benoemd. De functie werd waargenomen door de commandant van de Luchtvaartbrigade, kolonel F.A. van Heijst
Concordanties op de archieven van Militaire Luchtvaart en -verdediging, 1910-1940 (1944)
Aanwijzingen voor de gebruiker
De in onderhavige inventaris opgenomen archieven zijn in het verleden veelvuldig geraadpleegd en werden in de annotaties de oude "inventarisnummers" vermeld. De oude inventarisnummers zijn doosnummers, welke toentertijd als inventarisnummers werden beschouwd.
Om de oude inventarisnummers naar de nieuwe nummers te herleiden is een concordantie van oud naar nieuw nummer gemaakt. De concordantie bestaat uit twee kolommen: oud inv.nr. en inv.nr. Zoals de naam al aangeeft zijn in de eerste kolom per archiefvormer de oude inventaris- i.c. doosnummers opgenomen. De tweede kolom geeft aan in welk inventarisnummer(s) het oude inventarisnummer is opgenomen.
(Voorbereidend) Commando Luchtverdediging
1 338, 340, 344, 345, 346
2 341, 343, 347, 348, 349, 373, 374, 375, 376, 377
3 350, 351, 373, 374, 375, 376, 377
4 352, 353, 375, 376, 377
5 377, 378, 379
6 354, 378, 379
7 355, 356, 357, 358, 359,360, 361, 362, 363
8 355, 356, 357, 358, 359, 360, 361, 362, 363
9 357, 358, 359, 360, 361, 362, 363
10 357, 358, 359, 360, 361, 362, 363
11 358, 359, 360, 361, 362, 363, 248
12 360, 361, 362, 363
13 361, 362, 363, 383
14 364
15 364, 365
16 365
17 386, 387, 388, 389, 390, 395
18 381, 382, 387, 391, 392, 392a, 395
19 391, 392, 393, 394, 396
20 380, 391, 398, 399, 400
21 368, 369
22 366, 367, 372
23 401
24 337, 339, 370, 371
Luchtverdedigingskringen
25 433, 434, 435
26 436
27 437
28 456, 457
29 427, 430, 438
30 439, 440, 441, 442, 443, 444, 445, 446
31 431, 432, 447, 448, 449, 450, 451
32 419, 420, 421, 422
33 423, 424, 425, 426
34 428, 429, 452, 453, 454, 455
Inspecteur der Militaire Luchtvaart
35 317, 321, 322, 323, 324, 325
36 320, 322, 323, 324, 325
37 314, 315, 316
38 318, 319, 326
Luchtvaartafdeling/Luchtvaartbrigade
38 47, 48, 49, 50
38a 51, 52, 53
39 53, 54
40 54, 55
41 56
42 57, 58
43 59
44 60
45 61
46 62
47 63, 64
48 64, 65
49 66
50 67, 68, 70
51 30, 31
52 32, 33, 34
53 35, 36
54 37, 38, 39
55 40, 41
56 42, 43, 44
57 45
58 46
59 213, 214, 215
60 216, 217
61 5, 6, 7, 8, 9
62 10, 11, 12, 13
63 14, 15, 16, 17
64 18, 19, 20, 21, 22
65 23, 24, 25
66 202, 203, 205, 206, 207
67 204, 208, 209
68 212
69 92, 137, 138, 148
74 93, 94, 128
75 113, 114, 115, 116, 117, 118, 119, 120, 121, 122, 123, 124, 125, 126, 127, 130, 139, 140, 141, 142, 143, 144, 145, 146, 402
76 3, 91, 147
77 112, 157, 189, 190
78 95, 96, 97, 98, 99,100, 101, 102, 103, 104, 105, 106, 107
79 108, 109, 110, 111, 131
80 132, 133, 150
81 182, 188, 191
82 230
83 221, 222, 227
84 222, 223, 224
85 218, 224, 226, 228, 229
86 220
87 225
88 219, 225
89 327, 328
90 149, 329
91 231, 232, 233, 235, 236
92 234
Onderdelen van de Luchtvaartbrigade
93 403
94 404, 405, 406
95 407
96 408, 409, 410, 411
97 198, 199
98 412, 413, 414
99 416
100 417
101 415, 418
102 193, 195
103 194, 196, 197
104 200, 201
105 331, 332, 333
106 210, 211, 330, 331, 332, 333
107 335, 336
Luchtvaartbedrijf
108 237, 248, 291, 299, 300, 301, 303
109 238, 248, 257, 302
110 249, 250, 251
111 251, 252
112 253, 312
113 239, 240, 245
114 241, 242, 246, 261
115 243, 244, 247
116 264, 265, 266
117 267, 268, 269, 270, 271
118 272, 273, 274
119 274, 275, 276, 277, 278
120 280, 281
121 281, 282, 283
122 284, 285, 286, 287, 288
123 286, 287, 288
124 262, 263, 279, 288, 289, 290
125 254, 255
126 256, 257, 258, 259
127 259, 260
Vrijwillig Landstormkorps
128 463, 464, 471, 472
129 458, 459, 460
130 461, 462
131 465, 466, 467, 468, 469, 470
132 473, 474
Luchtvaartbedrijf (Commissie Woltmans)
1 292
2 292, 293, 294
3 294, 295, 296, 297
4 297, 298
5 135, 299, 300, 308, 311
6 304
7 305
8 306
9 307
10 306, 307
11 306, 307
12 309, 310
Beschrijving van de series en archiefbestanddelen
- De Militaire luchtvaartcommissie, 1910-1913, A.
  - Notulen van de vergaderingen., 1910-1912; 1; 1 deel
  - Agenda van ingekomen en uitgaande stukken., 1910 mei 21 - 1913 februari 18; 2; 1 deel
  - Ingekomen en minuten van uitgaande stukken., 1910-1913; 3; 1 pak
  - Stukken betreffende het Rapport en voorstellen betreffende oprichting van eene Luchtvaartorganisatie bij het Leger., 1911-1913; 4; 1 omslag
- De Luchtvaartafdeling, 1913-1938, B.
  - De commandant, B.1
    - Agenda's van ingekomen en uitgaande stukken., 1916, 1919-1938; 5-25; 21 delen
      Niet compleet. Geen ingekomen en minuten van uitgaande stukken aangetroffen.
      - 1916, 5
      - 1919, 6
      - 1920, 7
      - 1921, 8
      - 1922, 9
      - 1923, 10
      - 1924, 11
      - 1925, 12
      - 1926, 13
      - 1927, 14
      - 1928, 15
      - 1929, 16
      - 1930, 17
      - 1931, 18
      - 1932, 19
      - 1933, 20
      - 1934, 21
      - 1935, 22
      - 1936, 23
      - 1937, 24
      - 1938, 25
  - De staf, B.2
    - Stukken van algemene aard, B.2.1
      - Agenda's van ingekomen en uitgaande stukken., 1913-1918, 1921-1922, 1924-1933; 26-46; 21 delen
        Niet compleet
        - 1913 juli - 1915 februari 13, 26
        - 1915 februari 15 - december, 27
        - 1916, 28
        - 1917 januari - oktober 21, 29
        - 1917 oktober 22 - 1918 mei, 30
        - 1918 juni - december, 31
        - 1920 januari - oktober, 32
        - 1920 november - december, 33
        - 1921, 34
        - 1922, 35
        - 1924, 36
        - 1925 januari - oktober 27, 37
        - 1925 oktober 28 - december, 38
        - 1926, 39
        - 1927, 40
        - 1928, 41
        - 1929, 42
        - 1930, 43
        - 1931, 44
        - 1932, 45
        - 1933, 46
      - Ingekomen en minuten van uitgaande stukken., 1913-1935, 1938; 47-68, 70; 16 pakken en 7 omslagen
        Specificaties per inventarisnummer en geordend op jaar/agendanummer.
        - 1913, 47; omslag
          - Begroting 1914., 0001/34
          - Luchtvaartorganisatie., 0002/39
          - Hulpverlening bij werkzaamheden van de Kon. Vereniging voor de Luchtvaart., 0003/41
          - Overgave van grond tbv het vliegterrein Soesterberg, 0004/92
          - Verslag omtrent de vliegdienst bij de Legermanoeuvres in 1913., 0005/156
          - Veiligheidsmaatregelen op het vliegterrein Soesterberg, 0006/159
          - Sollicitatie van vliegers met aanbieding van eigen vliegtuig., 0007/169
          - Aanbod van NV Van Meel's vliegtuigenfabriek voor levering van vliegtuigen., 0008/177
          - Luchtvaartorganisatie., 0009/178
          - Verzoek medegebruik vliegveld en hangar Soesterberg door NV Van .Meel's vliegtuigenfabriek., 0010/191
          - Waarnemingen voor de weerdienst., 0011/192
          - Verzoek van L.G. van Steijn om met eigen vliegtuig de dienst te verrichten bij de LVA., 0012/199
          - Veiligheidsmaatregelen op vliegterrein Soesterberg, 0013/225
        - 1914, 48; omslag
          - Vliegterrein bij Venlo., 0014/2
            Zie ook agendanrs. 54, 55 en 102.
          - Personeel voor de LVA., 0015/29
          - Wegen over het vliegterrein Soesterberg., 0016/30
          - Gebruik van grond nabij het vliegterrein Soesterberg door de vliegtuigenfabriek Wijnmalen., 0017/59
            Zie ook agendanrs. 79, 233 en 427.
            Zie ook inv.nr. 47, agendanr. 280
          - Samenwerking marineluchtvaartdienst en luchtvaartafdeling., 0018/100
          - Gebruik van het vliegterrein Soesterberg en een hangar door NV Van. Meel's vliegtuigenfabriek., 0019/166
          - Schrijven van de Raad van Toezicht op de Artillerie Inrichtingen betreffende reparatie van vliegtuigmaterieel., 0020/239
          - Voorlopig reglement betreffende het personeel van de marineluchtvaartdienst., 0021/372
          - Contract betreffende het plaatsen van loodsen., 0022/381
        - 1915, 49
          - Beschouwingen over watervliegtuigen., 1915/1
          - Luchtvaartorganisatie., 1915/53
            Zie ook agendanrs 257, 1230.
          - Opleiding van officieren van het Ned.Ind.Leger bij de LVA., 1915/64
          - Vergiftigingsverschijnselen ten gevolge van vliegtuigvernissen., 1915/68
          - Overeenkomsten met vliegers., 1915/140
            Zie ook agendanr. 356.
          - Instructie voor C-LVA., 1915/399
          - Verslag van seinproeven voor het seinen door waarnemers., 1915/560
          - Eisen voor het militaire brevet voor vliegers., 1915/585
          - Samenwerking vliegtuigen en artillerie., 1915/627
            Zie ook agendanrs. 731, 840 en 897.
          - Levering van zes vliegtuigtransportvrachtwagens, 1915/666
          - Benoeming H.A. Vreeburg tot burgeringenieur bij de LVA.., 1915/675
            Zie ook agendanr. 1316.
          - Wegen over het vliegterrein Soesterberg., 1915/709
            Zie ook agendanrs. 947 en 1295.
          - Aanbieding van een vliegtuig door J.C.P. Albertsmet als eis opleiding tot vlieger., 1915/722
            Zie ook agendanr. 787.
          - Salariëring voor vliegers., 1915/724
            Zie ook agendanr 834.
          - Verbandmiddelen in vliegtuigen tbv eerste hulp bij ongevallen., 1915/729
            Zie ook agendanrs, 830 en 921.
          - Plaatsing van officieren bij de LVA., 1915/735
            Zie ook agendanr 916.
          - Te stellen eisen aan officier-waarnemers., 1915/871
            Zie ook agendanrs. 928, 996, 999, 1441 en 1454.
          - Opleiding tot vlieger-waarnemer., 1915/929
            Zie ook agendanrs. 948 en 984.
          - Cursus voor officierenwaarnemer., 1915/945
            Zie ook agendanr. 1414.
          - Waarschuwingsseinen voor vreemde luchtvaartuigen., 1915/958
          - Huisvesting officieren., 1915/962
            Zie ook agendanrs. 1085 en 1382.
          - Overname geïnterneerd vliegtuigmaterieel., 1915/977
          - Madsengeweren in vliegtuigen., 1915/979
          - Fotogrammetrie vanuit vliegtuigen., 1915/993
          - Opleiding van reserve-officieren tot vlieger., 1915/1291
          - Magazijnmeester en administrateur bij de LVA., 1915/1306
          - Levering vier watervliegtuigen KM., 1915/1319
          - Overland wedstrijd voor vliegers en waarnemers., 1915/1374
          - Aanwijzingen dienstverhouding tussen vlieger en waarnemer. Opdrachten voor waarnemers., 1915/1432
        - 1916, 50; omslag
          - Grondstoffen voor rijksvliegtuigen en auto´s fabriek Trompenburg te Amsterdam., 1916/114
          - Loodsen voor vliegtuigen Soesterberg., 1916/252
          - Opleiding van waarnemers., 1916/576
            Zie ook agendanr. 634.
          - Beschouwing over vliegtuigen en luchtvaartmaterieel met voorstel tot aanschaf., 1916/800
          - Vliegterrein Schiphol, oa verlichting, kazernering, 1916/1020
            Zie ook agendanrs. 1112, 1113, 1256, 1322, 1422 en 2559.
          - Controle op aanmaak van vliegtuigen en legerauto's, 1916/1037
            Zie ook agendanrs. 1108 en 1174.
          - Geneeskundige dienst bij de LVA, plaatsing officier van gezondheid te Soesterberg., 1916/1048
          - Voorlopig reglement betreffende het personeel van de marineluchtvaartdienst., 1916/1207
          - Gegevens over het FBA watervliegtuig van de Franse vliegdienst., 1916/1223
          - Duitse vliegtuigen boven Nederlands rechtsgebied., 1916/1966
          - Overeenkomst tussen munitiebureau en Mij. Trompenburg voor de levering van vliegtuigen en motoren., 1916/2224
            Zie ook agendanrs. 2478 en 2545.
        - 1917, 51
          - Vliegveld Schiphol., 1917/274
            Zie ook agendanrs. 708, 1559, 1870, 2573, 2937, 2938, 2987, 3023, 3369 en 3904,
          - Vliegtuigdoekvernis (emailliet en titanine)., 1917/316
            Zie ook agendanrs. 2528, 2968, 3109 en 3703.
          - Bestelling van vliegtuigmotoren bij de fa. Thulin in Zweden., 1917/338
            Zie ook agendanrs 367, 908, 1203, 1216, 1350, 1411, 1642, 1665, 1922, 2020, 2087, 2141, 2199, 2267, 2271, 2704, 2898, 3112, 3624 en 3720.
          - Beproeving van de vleugels en het vaststellen van het zwaartepunt van het Trompenburg Spijker jachtvliegtuig, 1917/368
          - Uitbreiding terrein Soesterberg en bouwen opstallen Soesterberg en Schiphol, 1917/448
            Zie ook agendanrs.3569, 3904, 4083 en 4120.
          - Lichtpistolen, lichtmunitie en seinpatronen., 1917/460
            Zie ook agendanrs. 735, 1084, 1089, 1123, 1478, 1587, 2745, 2775, 2806, 2852 en 2952.
          - Radiotelegraaftoestellen op vliegtuigen., 1917/471
          - Smeermiddelen., 1917/496
            Zie ook agendanrs. 559, 709, 1904 en 3703,
          - Beproeving van munitie., 1917/551
            Zie ook agendanrs. 3898.
          - Voorstel tot nabouwen door Trompenburg van Nieuport en Sopwith jachtvliegtuigen., 1917/699
            Zie ook agendanrs 761, 794, 900 en 4236.
          - Aanmaak bommenwerpapparaten, fotoopdracht en lichtspoormunitie., 1917/1213
            Zie ook agendanr. 4226.
          - Keuring Duitse mitrailleur patronen., 1917/1656
          - Beschouwingen over begroting 1918., 1917/1847
          - Geïnterneerd materieel oa Lewis-mitrailleurs en munitie., 1917/1852
            Zie ook agendanrs. 2434, 2501 en 3394.
          - Vergadering munitiebureau over aanmaak vliegtuigmotoren in Nederland., 1917/1854
            Zie ook agendanr. 1988.
          - Voorstellen tot completering van het materieel van de LVA tbv opleiding van vliegeniers., 1917/1902
          - Detachering officieren-waarnemers bij de LVA., 1917/1915
          - Onderbrenging afweerbatterij te Soesterberg., 1917/1921
          - Aanmaak van vliegtuigmotoren., 1917/1988
          - Eisen voor instructie-, jacht- en verkenningsvliegtuigen., 1917/2397
            Zie ook agendanrs. 2436, 2965, 2966 en 3115.
          - Opleiding vliegeniers., 1917/2484
          - Fototechnische dienst., 1917/2485
            Zie ook agendanrs. 2728, 3331, 3492, 4166, 4226 en 4274.
          - Aanschaf van vliegtuigmaterieel in Duitsland., 1917/2542
            Zie ook agendanr. 4252.
          - Vliegtuigloodsen te Soesterberg., 1917/2609
            Zie ook agendanrs. 2707, 3659, 3980.
          - Hispano-suiza vliegtuigmotoren., 1917/2720
          - Rapportage inzake vliegtuigen, vliegtuigmotoren en onderdelen., 1917/2812
            Zie ook agendanr. 3024.
          - Barometers., 1917/3099
          - Vliegtuigmaterieel uit Frankrijk., 1917/3120
          - Levering van vliegtuigen uit Duitsland., 1917/3131
          - Aansluiting van het vliegterrein Soesterberg aan het spoorwegnet., 1917/3137
          - Aanmaak van vliegtuigen en motoren door de fa. Trompenburg, 1917/3405
            Zie ook agendanrs. 3430, 3658, 3662,3671, 3672, 3833, 3862, 4099, 4105 en 4236.
          - Opleiding van bommenwerpers., 1917/3616
          - Instructie voor de commandant van een vliegtugafdeling., 1917/3824
          - Oefeninrichting voor bommenwerpers., 1917/3947
          - Bestellingen vliegtuigen, motoren, onderdelen, mitrailleurs etc. in Duitsland., 1917/3981
          - Proces-verbaal van proefnemingen met een brandbom., 1917/4119
          - Rumpler-vliegtuigen, zending officier-vlieger naar Duitsland., 1917/4217
          - Opleiding bommenwerper, schutter en fotograaf., 1917/4226
        - 1918, 52
          - Bestudering van geïnterneerde mitrailleurs., 1918/14
          - Lichtpistolen met licht- en seinpatronen, 1918/17
            Zie ook agendanrs. 94, 581, 2567 en 4091.
          - Bouwen van opstallen op de vliegterreinen Soesterberg en Schiphol., 1918/27
            Zie ook agendanrs. 721, 1035, 1067, 1072, 1192, 3444, 3700 en 4702.
          - Bestelling jachtverkenningsvliegtuigen bij de fa. Trompenburg., 1918/37
            Zie ook agendanrs. 64, 123, 194, 195, 197, 691, 736, 1066, 1074, 1283, 1519, 1897, 2444, 2540 en 2575.
          - Dislocatie van de LVA., 1918/77
            Zie ook agendanr. 336.
          - Keuring Thulin vliegtuigmotoren., 1918/88
            Zie ook agendanrs. 408, 1503, 1568, 1690, 1817, 1918, 2228, 2372, 2744, 2912, 3017, 3181, 3378 en 3810.
          - Voorstel tot oprichting van een korps officiervliegers van de marineluchtvaartdienst., 1918/142